臺灣桃園地方法院刑事判決　　　　　　 95年度簡上字第472號
上　訴　人
即　被　告　甲○○
上列被告因違反毒品危害防制條例案件，經本院以95年度壢簡字
第1431號，中華民國95年8 月24日第一審判決（檢察官聲請簡易
處刑案號：95年度偵字第14211 號）後，被告提起上訴，本院管
轄之第二審地方法院合議庭判決如下︰
    主  文
上訴駁回。
    事  實
一、甲○○明知海洛因業經毒品危害防制條例第2 條第1 項第1
    款列為第1 級毒品，不得持有，竟於民國95年4 月19日上午
    11時許，因其駕車搭載友人字臺龍返回新竹縣湖口鄉○○路
    之住處後，將第1 級毒品海洛因（下稱「海洛因」）1 包（
    驗餘淨重0.14公克）遺留在車內副駕駛座上，為甲○○拾起
    持有後，在徵得字臺龍之意見後，先由甲○○代為保管，而
    無故持有之。嗣甲○○於95年4 月19日下午5 時許，在桃園
    縣大園鄉○○○路與華興街口為警查獲時，同時扣得其所持
    有之上開海洛因1 包，而悉上情。
二、案經桃園縣政府警察局平鎮分局報告臺灣桃園地方法院檢察
    署檢察官偵查後聲請以簡易判決處刑。
    理  由
一、上訴人即被告甲○○於本院審判期日雖未到庭，惟據其於警
    詢中所供：其於民國95年4 月19日下午5 時許，在友人位於
    桃園縣大園鄉○○○路住處，突然聽到有人敲門表示警察身
    分，其因身上持有毒品所以由後門逃跑，但約逃離友人住處
    約100 公尺處（和平西路與華興街口）被警方查獲，警方也
    在地面上發現其逃跑時所丟棄的毒品海洛因1 小包；該包海
    洛因是一名叫字臺龍之朋友所有，其於95年4 月19日上午10
    時許駕車搭載字臺龍返回新竹縣湖口勝利路家中時，字臺龍
    下車時此遺留在車內之物，其是於同日上午11時許前往平鎮
    市壢新醫院看病時，才發現車輛右前乘客座上有1 團以紙張
    包裹之海洛因毒品1 小袋，其有打電話給字臺龍，字臺龍要
    其返還給他，其便先拿起該包海洛因準備還給字臺龍，但為
    警方先行查獲等語，及於檢察官偵查中供稱：扣案毒品海洛
    因是朋友字臺龍下車時掉在車上的，其打電話給字臺龍，字
    臺龍說是他的，要其返還，故其未將之丟棄等語明確，核與
    證人字臺龍於警詢中所陳：伊於95年4 月19日上午10時許乘
    坐甲○○車輛返回新竹縣湖口鄉○○路住處時，原本那包海
    洛因是以白色紙張包裹放在身上左側外套口袋內，伊下車返
    家後，甲○○於同日上午11時打電話詢問伊，伊才發現海洛
    因留在車上等語相符。此外，警方查獲被告時，確有當場查
    獲被告持有扣案海洛因1 包之事實，被告對此並不否認，復
    有海洛因1 包（驗餘淨重0.14公克）扣案可佐，由是足認被
    告於95年4 月19日上午11時起，迄同日下午5 時許為警查獲
    前，確有受字臺龍所託持有保管扣案海洛因1 包之行為，至
    為灼然。綜此，被告所涉持有第1 級毒品海洛因之犯行，事
    證明確，足堪認定，應予依法論科。
二、查被告甲○○行為後，刑法於94年2 月2 日修正公布，於95
    年7 月1 日施行。按行為後法律有變更者，適用行為時之法
    律，但行為後之法律有利於行為人者，適用最有利於行為人
    之法律，修正後刑法第2 條第1 項定有明文。刑法第2 條本
    身雖經修正，但刑法第2 條既屬適用法律之準據法，本身尚
    無比較新舊法之問題，應一律適用裁判時之修正後刑法第2
    條規定以決定適用之刑罰法律，核先敘明。又以本次刑法修
    正之比較新舊法，應就罪刑有關之共犯、未遂犯、想像競合
    犯、牽連犯、連續犯、結合犯，以及累犯加重、自首減輕暨
    其他法定加減原因（如身分加減）與加減例等一切情形，綜
    其全部罪刑之結果而為比較，如新舊法處罰之輕重相同，即
    無比較適用之問題，即無刑法第2 條第1 項之適用，應依一
    般法律適用原則適用法律（以上參考最高法院95年刑事庭第
    8 次、第21次會議決議及同院24年上字第4634號、24年上字
    第5292 號 、27年上字第2615號判例意旨）。經查，被告行
    為後，關於毒品危害防制條例第11條第1 項之罪之法定罰金
    刑部分，其法定刑所得科之罰金為新臺幣5 萬元以下罰金，
    據修正後刑法第33條第5 款所定「主刑之種類如下：五、罰
    金：新臺幣一千元以上，以百元計算之」之規定，本件罪名
    於修正後得科之罰金刑最低為新臺幣1 千元；然依被告行為
    時之刑法第33條第5 款規定之罰金最低額1 元計算，本件罪
    名於修正前所得科罰金刑最低額為銀元1 元，若逕依刑法施
    行法第1 條之1 第1 項、第2 項規定換算為新臺幣後，其最
    低額僅為新臺幣3元 。因此，比較上述修正前、後之刑罰法
    律，自以被告行為時關於刑法第33條第5 款之規定較有利於
    被告；又關於易科罰金部分：被告行為時有效之刑法第41條
    第1 項前段規定：「犯最重本刑為五年以下有期徒刑以下之
    刑之罪，而受六個月以下有期徒刑或拘役之宣告，因身體、
    教育、職業、家庭之關係或其他正當事由，執行顯有困難者
    ，得以一元以上三元以下折算一日，易科罰金。」。又被告
    行為時之易科罰金折算標準，依修正前罰金罰鍰提高標準條
    例第2 條（現已刪除）規定，就其原定數額提高為100 倍折
    算1 日，亦即被告行為時之易科罰金折算標準，應以銀元10
    0 元以上300 元以下之數額折算1 日，經折算為新臺幣後，
    應以新臺幣300 元以上90 0元以下折算為1 日。惟95年7 月
    1 日施行之刑法第41條第1 項前段規定：「犯最重本刑為五
    年以下有期徒刑以下之刑之罪，而受六個月以下有期徒刑或
    拘役之宣告者，得以新臺幣一千元、二千元或三千元折算一
    日，易科罰金」，併於同日廢除罰金罰鍰提高標準條例第2
    條之規定，亦即係以1 千元、2 千元或3 千元折算1 日。是
    以，綜合上述各條文修正前、後之比較，揆諸前揭最高法院
    決議及修正後刑法第2 條第1 項前段、後段規定之「從舊從
    輕原則」，自應適用被告行為時之法律即修正前刑法之相關
    規定予以論處。
三、核被告甲○○所為，係違反毒品危害防制條例第11條第1 項
    之持有第1 級毒品海洛因罪。原審以被告所犯上開犯罪事證
    明確，適用毒品危害防制條例第11條第1 項、第18條第1 項
    前段，修正後刑法第2 條第1 項前段、第11條前段，修正前
    刑法第41條第1 項前段，修正前罰金罰鍰提高標準條例第2
    條，量處被告有期徒刑2 月，如易科罰金，以銀元3 百元即
    新臺幣90 0元折算1 日，並就扣案海洛因驗餘淨重0.14公克
    諭知沒收銷燬之，其認事用法，均無違誤，量刑亦屬妥適，
    被告上訴理由謂：法務部調查局鑑定通知書僅能證明該物為
    第1 級毒品，不能作為證明被告持有第1 級毒品之直接證據
    ，而扣案海洛因1 包，係友人字臺龍搭乘被告車子數小時所
    遺留，斷非被告所持有，被告主觀上不知車上遺留海洛因1
    包，被告因載友而蒙受不白之冤，實感憤慨不平云云，要與
    上開證據調查結果不符，而被告又未指出原審判決有何違誤
    ，是被告上訴並無理由，應予駁回。
四、被告經合法傳喚，無正當理由不到庭，爰依刑事訴訟法第37
    1 條之規定，不待其陳述，逕為一造辯論判決
據上論斷，應依刑事訴訟法第455 條之1 第3 項、第368 條、第
371條，判決如主文。
本案經檢察官施宣旭到庭執行職務。
中　　華　　民　　國　　96　　年　　1 　　月　　16　　日
                  刑事第九庭  審判長法  官  何信慶
                                    法  官  何燕蓉
                                    法  官  胡芷瑜
以上正本證明與原本無異。
不得上訴。
　　　　　　　　　　　　　　      　書記官　張懿昀
中　　華　　民　　國　　96　　年　　1 　　月　　16　　日
